【裁判字號】    99,訴,1663
【裁判日期】    991231
【裁判案由】    違反毒品危害防制條例
【裁判全文】
臺灣彰化地方法院刑事判決              99年度訴字第1663號
公  訴  人  臺灣彰化地方法院檢察署檢察官
被      告  陳志維
上列被告因違反毒品危害防制條例案件，經檢察官提起公訴（99
年度毒偵字第2217號），本院改依簡式審判程序審理，判決如下
：
    主  文
陳志維施用第一級毒品，累犯，處有期徒刑玖月。
    事  實
一、陳志維前因施用毒品案件，經執行觀察、勒戒後，被評定為
    無繼續施用毒品之傾向，於民國92年10月1日執行完畢釋放
    。復於上開觀察、勒戒執行完畢釋放後5年內，自92年11月
    初某日起至93年1月13日止，犯連續施用第一級毒品罪，經
    本院以93年度訴字第195號判決，判處有期徒刑9月確定。又
    因分別犯施用第一級毒品罪及竊盜罪，經本院以93年度訴字
    第1169號判決，各判處有期徒刑10月、4月，定應執行刑有
    期徒刑1年確定，上開三罪經接續執行後，於95年4月8日執
    行完畢。詎仍不知悔改，又基於施用第一級毒品海洛因之犯
    意，於99年10月19日晚上11時許，在其位於彰化縣田中鎮○
    ○里○○路○段10巷160號住處，將毒品海洛因摻入香菸內，
    以點燃吸食之方式，施用第一級毒品海洛因1次。嗣於99年
    10月21日（起訴書誤載為「99年11月21日」）上午，至臺灣
    彰化地方法院檢察署觀護人室接受採尿，檢驗結果呈現嗎啡
    之陽性反應而查獲上情。
二、案經臺灣彰化地方法院檢察署觀謢人室簽請該署檢察官偵查
    後起訴。
    理  由
壹、程序部分：
    被告陳志維所犯之本案犯罪，係死刑、無期徒刑、最輕本刑
    為3年以上有期徒刑以外之罪。其於準備程序就上開被訴事
    實為有罪之陳述，經受命法官告知簡式審判程序之旨，並聽
    取其與公訴人之意見後，本院認無不得或不宜改依簡式審判
    程序進行之情事。爰依刑事訴訟法第273條之1第1項、第284
    條之1規定，裁定由受命法官獨任進行簡式審判程序，先予
    敘明。
貳、實體部分：
一、訊據被告對於上開事實坦承不諱；且於99年10月21日對被告
    所採集之尿液，經送檢驗後，結果呈現嗎啡之陽性反應，有
    臺灣彰化地方法院檢察署施用毒品犯受保護管束人尿液檢體
    監管紀錄表、銓昕科技股份有限公司濫用藥物尿液檢驗報告
    及受保護管束人採尿報告編號表各1紙在卷可憑。足認被告
    之自白與事實相符，應可採信。本案事證明確，被告上開施
    用第一級毒品之犯行，堪以認定。
二、查被告前因施用毒品案件，經執行觀察、勒戒後，被評定為
    無繼續施用毒品之傾向，於92年10月1日執行完畢釋放。復
    於上開觀察、勒戒執行完畢釋放後5年內，自92年11月初某
    日起至93年1月13日止，犯連續施用第一級毒品罪，經本院
    以93年度訴字第195號判決，判處有期徒刑9月確定等節，有
    本院93年度訴字第195號判決電腦列印本及臺灣高等法院被
    告前案紀錄表各1份在卷可稽。被告自上開觀察、勒戒執行
    完畢釋放後，距本案犯罪時，其期間雖已超過5年，惟按「
    毒品危害防制條例於92年7月9日修正公布，自93年1月9日施
    行，其中第20條、第23條將施用毒品之刑事處遇程序，區分
    為『初犯』及『5年內再犯』、『5年後再犯』。依其立法理
    由之說明：『初犯』，經觀察、勒戒或強制戒治後，應為不
    起訴處分或不付審理之裁定；經觀察、勒戒或強制戒治執行
    完畢釋放後，『5年內再犯』者，因其再犯率甚高，原實施
    之觀察、勒戒及強制戒治既已無法收其實效，爰依法追訴或
    裁定交付審理。至於經觀察、勒戒或強制戒治執行完畢釋放
    後，『5年後再犯』者，前所實施之觀察、勒戒或強制戒治
    已足以遮斷其施用毒品之毒癮，為期自新及協助其斷除毒癮
    ，仍適用『初犯』規定，先經觀察、勒戒或強制戒治之程序
    。從而依修正後之規定，僅限於『初犯』及『5年後再犯』
    二種情形，始應先經觀察、勒戒或強制戒治程序。倘被告於
    5年內已再犯，經依法追訴處罰，縱其第三次（或第三次以
    上）再度施用毒品之時間，在初犯經觀察、勒戒或強制戒治
    執行完畢釋放5年以後，已不合於『5年後再犯』規定，且因
    已於『5年內再犯』，顯見其再犯率甚高，原實施之觀察、
    勒戒或強制戒治，已無法收其實效，即應依該條例第10條處
    罰。」最高法院有97年度第5次刑事庭會議決議可循。因被
    告在上開觀察、勒戒執行完畢釋放後5年內，曾再犯如上所
    述之連續施用第一級毒品罪，是被告本案所為，仍合於毒品
    危害防制條例第23條第2項所定之追訴要件，自應依法論科
    。
三、按海洛因為毒品危害防制條例第2條第2項第1款所明定之第
    一級毒品，不得非法持有、施用。核被告所為，係犯毒品危
    害防制條例第10條第1項之施用第一級毒品罪。其為施用第
    一級毒品而持有海洛因之低度行為，已為其施用之高度行為
    所吸收，不另論罪。又被告前因犯連續施用第一級毒品罪，
    經本院以93年度訴字第195號判決，判處有期徒刑9月確定；
    再因分別犯施用第一級毒品罪及竊盜罪，經本院以93年度訴
    字第1169號判決，各判處有期徒刑10月、4月，定應執行刑
    有期徒刑1年確定，上開三罪經接續執行後，於95年4月8日
    執行完畢一節，有前揭臺灣高等法院被告前案紀錄表在卷可
    按。被告於上開徒刑執行完畢後，5年以內故意再犯本案有
    期徒刑以上之罪，為累犯，應依刑法第47條第1項規定，加
    重其刑。
四、刑事法所處罰之施用毒品行為，係屬藥物濫用、物質依賴，
    自殘性明顯，侵害性卻隱晦之犯罪。基於施用毒品犯罪此一
    特性，對毒品危害防制條例第10條第1、2項所定施用第一、
    二級毒品罪之刑罰，自不應與一般犯罪之刑罰等量齊觀。因
    此，對於施用毒品之犯罪行為人，刑罰之目的，應側重在幫
    助其遠離毒品及戒除毒癮，俾其重返社會正常生活，故對其
    施以相當期間之徒刑，藉以隔離毒品、戒除依賴即可，過度
    監禁之結果，徒然虛擲其生命，並有浪費國家稅收之虞。爰
    審酌被告除上述累犯前科外，另有竊盜、搶奪、偽造文書及
    施用第一級毒品等犯罪前科，素行不佳；其曾因施用毒品案
    件，經執行觀察、勒戒及徒刑後，卻又再犯，顯見其未能悔
    改並記取教訓；惟念及施用毒品犯罪之本質，為戕害自我身
    心健康之行為，尚未嚴重破壞社會秩序或侵害他人權益，以
    及被告於犯後坦承犯行，態度良好，暨斟酌其犯罪之動機、
    目的、手段、國中肄業之智識程度及其為單親爸爸之生活狀
    況等一切情狀，乃量處如主文所示之刑。
據上論斷，應依刑事訴訟法第273條之1第1項、第284條之1、第
299條第1項前段，毒品危害防制條例第10條第1項，刑法第11條
前段、第47條第1項，判決如主文。
本案經檢察官高宏銘到庭執行職務。
中    華    民    國    99    年    12    月    31    日
                  刑事第三庭    法  官  陳銘壎
以上正本證明與原本無異。
如不服本判決應於收受判決後10日內向本院提出上訴書狀，並應
敘述具體理由；其未敘述上訴理由者，應於上訴期間屆滿後20日
內向本院補提理由書(均須按他造當事人之人數附繕本)「切勿逕
送上級法院」。
中    華    民    國    99    年    12    月    31    日
                                書記官  楊筱惠
附錄本案論罪科刑法條全文：
毒品危害防制條例第10條第1項：
施用第一級毒品者，處6月以上5年以下有期徒刑。

司法院資訊處製作；財團法人民間司法改革基金會備份。
